【裁判字號】    95,上重更(四),65
【裁判日期】    950929
【裁判案由】    違反毒品危害防制條例
【裁判全文】
臺灣高等法院花蓮分院刑事判決    95年度上重更(四)字第65號
上  訴  人
即  被  告  戊○○
                    現於臺灣花蓮看守所
上  訴  人
即  被  告  丙○○
                    現於臺灣花蓮看守所
前列二人共同
指定辯護人  吳明益律師
上列上訴人因違反毒品危害防制條例案件，不服臺灣臺東地方法
院93年度訴字第4號中華民國93年7月5日第一審判決（起訴案號
：臺灣臺東地方法院檢察署92年度偵字第1495、1512號），提起
上訴，判決後經最高法院第4次發回更審，本院更為判決如下：
    主  文
原判決關於戊○○、丙○○販賣第一級毒品部分暨定執行刑部分
均撤銷。
戊○○連續販賣第一級毒品，累犯，處無期徒刑，褫奪公權終身
；沒收物如附表三所示。
丙○○連續販賣第一級毒品，處無期徒刑，褫奪公權終身；沒收
物如附表四所示。
    事  實
一、戊○○前因違反肅清煙毒條例等案件，經臺灣花蓮地方法院
    於民國（下同）82年4月22日判處應執行有期徒刑4年6月確
    定，於87年5月3日假釋縮刑期滿，執行完畢。
二、戊○○（綽號「貓仔」）猶不知悔改，竟基於販賣第一級毒
    品海洛因營利之概括犯意，自91年11月5日起，至92年6月3
    日止，以行動電話與其上手毒販丁○○（另案審理中）連絡
    約定交易毒品之數量及價格後，戊○○即依約將購買毒品之
    價金匯入丁○○不知情妻子游淑萍所開立之帳戶內，再由丁○○將毒品送至戊○○位於花蓮市國福里國福30之10號住處
    之方式，多次向其上手毒販丁○○購入第一級毒品海洛因（
    購買之次數、時間、地點、數量及價金詳如附表一所示）。
    戊○○購得海洛因後，除供自己施用（施用毒品部分另由檢
    察官聲請觀察勒戒並強制戒治後，於93年2月23日停止戒治
    ）外，自92年4月初某日起至同年6月初某日止，先後5次，
    在花蓮市○○路618號3樓丙○○住處，分別以每半兩新台幣
    （下同）7萬元、7萬5千元、8萬元等不同之價格，出售予丙○○，販賣所得合計為37萬5千元。
三、丙○○於向戊○○購入上開第一級毒品海洛因後，除供己施
    用外，復基於販賣第一級毒品海洛因營利之概括犯意，先以
    其所有之行動電話連絡後，自92年4月4日起，至同年6月初
    某日止，在其位於花蓮市○○路618號3樓住處，以每次每1
    小包（淨重0.2公克）1千元之代價，販賣海洛因予壬○○（
    在偵查中冒用「張銘杰」名義應訊）7次；於92年5月間，以
    同樣方式、價格、數量販賣海洛因予庚○○2次，前後9次販
    賣毒品所得合計9千元（販賣之對象、次數、時間、數量及
    價金詳如附表二所示）。
四、嗣於92年6月3日22時35分許，為警在丙○○位於花蓮市○○
    路618號3樓住處，先查獲向丙○○購買第一級毒品海洛因之
    壬○○（以張銘杰之名義應訊）與庚○○，並於同日23時許
    ，查獲事後到該處，欲向丙○○拿取約定購買海洛因費用之
    戊○○，並為警當場扣得丙○○所有之第一級毒品海洛因（
    含袋重22.57公克，淨重19.49公克）、供販賣毒品用之夾鍊
    袋1大包、肆號及捌號之空夾鍊袋2小包（肆號裝較好之海洛
    因、捌號裝品質較差之海洛因）、帳冊1本、天秤磅秤1台、
    電子磅秤1台及預供販賣毒品之現金8萬元（共扣得9萬4千元
    ，其中8萬元係丙○○預備向戊○○購買毒品以供轉賣之用
    ，另1萬4千元並無證據供犯罪或預備犯罪之用、使用過夾鍊
    袋、吸食器、注射針筒、橡皮、行動電話等均非本件證明犯
    罪所用之物）；又於戊○○所駕駛之MT─1078號自小客車上
    扣得其所有供販賣毒品所用之電子磅秤1台。
五、案經臺東縣警察局臺東分局報請臺灣臺東地方法院檢察署檢
    察官偵查起訴。
    理  由
壹、程序部分
一、證據能力部分
    按被告以外之人於檢察事務官、司法警察官或司法警察調查
    中所為之陳述，與審判中不符時，其先前之陳述具有較可信
    之特別情況，且為證明犯罪事實存否所必要者，得為證據，
    刑事訴訟法第159條之2定有明文。故被告以外之人於警詢供
    述之內容，若事涉是否構成犯罪之事實，即係證明犯罪事實
    存否所必要，再加以其當時之陳述是否具有較可信之特別情
    況，而為判斷是否具有證據能力。而所謂「較可信之特別情
    況」係指先前陳述之背景具有特別情況，較審判中之陳述為
    可信時，即例外地賦予證據能力。至於是否先前陳述之背景
    較具有特別情況，則需斟酌個案不同之情形具體認定之，應
    依據陳述人於警詢及法院審理所為陳述時之「外部情況」，
    是否具有可信性，即必須綜合陳述人之觀察、記憶、表達是
    否正確，及有無虛偽陳述之動機等加以綜合判斷而為認定。
  (一)證人壬○○（以「張銘杰」名義應訊）於警詢時供稱：伊所
    施用之第一級毒品海洛因均是向丙○○購得，每次1千元買1
    小包，共買7、8次等語（警卷第8頁）；於原審及本院前審
    則證稱：沒有跟丙○○買過海洛因等語（本院上更(一)卷第16
    6頁、原審卷第213頁）。其於警詢時之供述與審判中不符，
    且依證人壬○○於警詢供述之內容，事涉被告丙○○是否確
    有販賣海洛因之事實，即係證明本件犯罪事實存否所必要，
    故證人壬○○於警詢之供述是否得認係傳聞證據之例外，端
    視其當時之陳述是否具有較可信之特別情況。經查，證人壬○○係於警員至被告丙○○位於花蓮市○○路618號3樓租屋
    處查獲毒品時在場，且隨後立即應訊製作筆錄，故證人壬○○在警局陳述時，較無時間或動機自行或與他人商量編造與
    事實不符之陳述，且記憶猶新，不致發生一般傳聞證據中證
    人記憶瑕疵之風險，較之嗣後於法院審判時，已時隔甚久，
    並在外與他人接觸，其證詞有受污染之虞，故其於警詢之供
    述應具有較可信之額外保證。況本件證人壬○○既有施用毒
    品之前科，有臺灣高等法院被告全國前案紀錄表在卷可資參
    照，在此一客觀背景下，其有關毒品來源之陳述，自具有較
    可信之特別情況，應例外的具有證據能力。
  (二)證人庚○○於警詢時供稱：伊所施用之第一級毒品海洛因均
    是向丙○○購得，伊只向丙○○購買1、2次，每次均打丙○○0000000000號行動電話聯絡，均在丙○○花蓮市○○路61
    8號3樓租屋處交易，每次均以1千元代價購得1小包海洛因，
    今天去找丙○○是要向其購買解藥等語（警卷第10頁）；於
    原審則證稱：丙○○沒有在賣海洛因，伊有叫丙○○幫忙調
    過2次，但丙○○都沒有跟伊拿錢，而是拿其剩下的一點點
    海洛因給伊等語（原審卷第220頁）。其於警詢時之供述亦
    與審判中不符，且其供述之內容，關乎被告丙○○是否確有
    販賣海洛因之事實，為證明本件犯罪事實存否所必要，是證
    人庚○○於警詢時之供述是否得例外地作為證據使用，關鍵
    亦在於是否具有較可信之特別情況。經審酌證人庚○○於警
    方至被告丙○○位於花蓮市○○路618號3樓租屋處查獲毒品
    時到場，經逮捕後立即應訊製作筆錄，故其在警局陳述時，
    亦應較無時間或動機去編造與事實不符之陳述，且記憶猶新
    ，不致發生一般傳聞證據中證人記憶瑕疵之風險，較之嗣後
    於法院審判時，因已時隔甚久，故其陳述可能較偏離事實，
    故其於警詢時之供述，應具有較可信之額外保證。況本件證
    人庚○○亦有施用毒品之前科，有臺灣高等法院被告全國前
    案紀錄表在卷可資參照，在此一客觀背景下，其有關毒品來
    源之陳述，自具有較可信之特別情況，應例外的具有證據能
    力。
  (三)另販賣毒品予被告戊○○之上手丁○○於臺灣花蓮地方法院
    檢察署92年度偵字第1713號案件偵查中供稱：伊有賣毒品給
    「貓仔」戊○○，每次賣最少1錢，最多2兩，1錢大概是1萬
    多元，2兩大概是22萬多元等語（92年度偵字第1713號偵查
    卷影本第45-47頁），證人丁○○此部分審判外之陳述，並
    無顯不可信之情況，依刑事訴訟法第159條之1第2項之規定
    ，得為證據。
二、被告丙○○辯稱：其偵查中之自白係因毒癮發作，遭檢察官
    誘導訊問云云。惟經原審勘驗92年6月4日被告丙○○偵訊錄
    音帶結果：被告丙○○在答話過程中，答話都很清楚，檢察
    官並未提示其「5、6次」或其它暗示或誘導情形。被告丙○○在訊問過程中曾表示不舒服，有打哈欠、流鼻涕的聲音，
    檢察官有請其坐下休息後再行訊問。訊問內容與筆錄大致相
    同，與被告丙○○答話內容相符（原審卷第236-237頁）。
    足證被告丙○○於檢察官訊問之時雖有毒癮發作之情事，但
    其應答意旨明確，且無誘導或其他不正訊問之情形，堪認上
    開自白之具有任意性，依法得為本案之證據。
三、被告丙○○辯稱：壬○○於警詢、偵查中係冒名「張銘杰」
    應訊，故其證詞不可採云云。經查，被告丙○○於偵查中經
    檢察官訊以：你跟辛○○、庚○○、張銘杰有無仇恨、糾紛
    時，答稱：與張銘杰是好朋友等語（92度偵字第1512號卷第
    9頁），並於告知張銘杰說被告丙○○有賣海洛因給他們時
    ，亦答稱：張銘杰來跟我調貨，我就賣他們一些，1次1千元
    ，含袋子只能賣到0.4公克（實重0.2公克），賣予張銘杰次
    數與庚○○相同等語（上開偵卷第10頁），顯然被告於警詢
    時，經告知冒張銘杰之名應訊之證人壬○○之指述時，已清
    楚知悉係何人指證伊販賣毒品，該人不論其平日如何稱呼，
    或被告丙○○明知其以不實姓名應訊，被告丙○○均不得諉
    為不知其供述之內容，故上開於警詢時指述人，確係指認被
    告丙○○販賣毒品或交付毒品之人，其所為之證述當得以採
    信，自無以日後經警查悉，當時指證被告之人係經冒名者，
    即認該證人於警詢時之證述無證據能力甚明。
四、被告丙○○辯稱：本案未經合法程序搜索云云。經查，被告
    丙○○於偵查中，經檢察官訊問是否同意警方搜索，並提示
    搜索扣押筆錄時，答稱是（92度偵字第1512號卷第10-11頁
    ），且被告丙○○並未提出當時之搜索違反其意願，故本件
    之搜索程序並無不當，因搜索而取得之證據，並無證據能力
    上之瑕疵，併予敘明。而被告戊○○係於92年6月3日23時，
    在花蓮市○○路618號經警緊急拘提到案，臺東縣警察局臺
    東分局並於92年6月4日依刑事訴訟法第88條之1第1項第4款
    之規定申請臺灣臺東地方法院檢察署檢察官補發拘票（92度
    偵字第1512號卷第1、2頁），故其拘提、逮捕及搜索過程並
    無不法，故所取得之證據具有證據能力。
貳、認定犯罪事實所憑證據及理由
一、被告戊○○部分
  (一)被告戊○○於偵查中坦承其確有向丁○○購入如附表一所示
    之海洛因（92度偵字第1512號卷第61-62頁、原審卷第250頁
    、本院上更(二)卷第83頁），核與丁○○於92年度偵字第1713
    號案件偵查中供稱：伊有賣毒品給「貓仔」戊○○，每次賣
    最少1錢，最多2兩，1錢大概是1萬多元，2兩大概是22萬多
    元等語（見92年度偵字第1713號偵查卷影本第45-47頁）大
    致相符。
  (二)卷附郵政匯款單影本16紙，並經整理為附表一所示之購毒
    匯款紀綠，亦核與被告戊○○及丁○○之供述大致相符。
  (三)被告戊○○於偵查中坦承：「其海洛因係向台中阿義拿的，
    其侄子丙○○來要就給，平常都給18.5公克（約半兩），約
    自半年前開始，給過很多次，最後1次為查獲前1星期六（即
    92年5月31日），有時只給幾錢，大部分是半兩，有時7萬，
    有時7萬5千元，有時8萬元，給貨之後再去丙○○家拿錢、
    且每3、4天會問還有沒有貨，有時丙○○會打電話向伊調貨
    」、並供稱共幫丙○○調了5、6次貨等語（92年度偵字第15
    12號卷第6-7頁）。揆諸被告戊○○於偵查中之供述，其確
    約3、4日即詢問被告丙○○是否需海洛因後，即交付數量約
    半兩之海洛因予被告丙○○，此顯係上、下手毒販交易之形
    態，與叔姪間僅單純供應毒品施用或合資購買之情況顯然不
    同，否則，豈有可能無事而於長達數月間，每3、4日即詢問
    1次是否要買海洛因之理？雖依其供述之交付時間、次數，
    被告戊○○當不僅只交付被告丙○○5、6次海洛因，且被告
    2人均稱已經不記得次數了（本院上更(二)卷第81頁），惟參
    以「罪疑為輕」之理念，以被告戊○○坦承最低交付毒品之
    次數5次，為計算被告戊○○交付海洛因毒品予被告丙○○
    之次數。
  (四)共同被告丙○○於偵查中自承：「（問：你跟戊○○調過幾
    次〈海洛因〉？）5、6次。是4月開始調的，最近1次是6月1
    、2日，每次半兩，我打電話給他，他會把海洛因送到家裡
    ，我付現金給他。今天他來跟我拿8萬元，他叫我先給他，
    我就給他了，我想他可能要去台中買海洛因，因為他剛好拿
    的就是8萬元整數。」等語（92年度偵第1495號卷第5頁），
    與被告戊○○上開供述大致相符。被告戊○○在原審亦坦承
    ：丙○○向其調貨，每次重量均為半兩等情不諱（原審卷第
    252頁）。雖被告2人於原審均辯稱調貨次數僅2次，然其等
    並不否認於偵查中有如上陳述，堪認其等辯稱調貨次數僅2
    次云云，僅係避重就輕之詞。
  (五)查獲當日在被告戊○○所駕駛之自小客車上扣得電子磅秤1
    台，電子磅秤係毒販買賣毒品之際，供秤毒品重量用之物，
    益徵被告戊○○確有販賣第一級毒品海洛因之犯行。
  (六)綜上，被告戊○○確有5次交付海洛因（每次半兩）予被告
    丙○○，而由被告丙○○交付價金之事實，堪以認定。
  (七)依證人丁○○上揭證詞，可知其出售予戊○○海洛因之價格
    為「2兩大概是22萬多元」，折算半兩僅5萬餘元，且為被告
    戊○○對證人丁○○於其案件中所供述販賣毒品價格所承認
    ，而被告戊○○亦坦承其向丙○○收取之價金為「海洛因半
    兩，有時7萬，有時7萬5千元，有時8萬元」，已如前述，顯
    見被告戊○○販入與售出海洛因之間，確實存有相當之價差
    ，堪認被告戊○○確是基於營利之意圖而販賣第一級毒品海
    洛因予被告丙○○。茲依被告戊○○所供述3種販賣價格（
    每半兩7萬、7萬5千元、8萬元）之平均價格7萬5千元及販賣
    5次計算，認定被告戊○○販賣海洛因所得金額為37萬5千元
    （75,000×5＝37,5000）。
二、被告丙○○部分
  (一)被告丙○○自92年4月初起至同年6月初止，5次自戊○○處
    購入第一級毒品海洛因之事實，引用上揭被告戊○○部分之
    理由及證據。足以證明被告丙○○確以上揭價格向被告戊○○購買海洛因。
  (二)被告丙○○於偵查中供稱：「（問：庚○○、張銘杰（即壬○○）說你有賣海洛因給他們？）他們有叫我幫他們調過貨
    1、2次。我幫庚○○調過2次，時間是在前2天，就是5月底
    。我是跟他向戊○○調的，我1次調半兩，我給戊○○8萬元
    。這半兩的貨部分我自己施用，如果庚○○、張銘杰來跟我
    調貨，我就賣他們一些，1次1千元，含袋子只能賣到0.2（
    實重），含袋重0.4公克，我都有秤」、「（問：你賣給庚○○、張銘杰（即壬○○）幾次？）庚○○2次。是前2天賣
    的。他打電話跟我聯絡向我調貨，我就把身上的海洛因分一
    些給他，賣他1千元，張銘杰（即壬○○）的情形跟庚○○
    都一樣」等語（92年度偵字第1495號卷第9頁）。
  (三)證人壬○○於警詢時供稱：伊自92年4月4日起開始施用毒品
    ，毒品均是向綽號「阿忠」之男子所購得，每次均以1千元
    之代價購得1小包海洛因，共購買7、8次，每次聯絡均是到
    「阿忠」租屋處向其購買，伊知道丙○○的行動電話000000
    0000號等語，並當場指認被告丙○○即「阿忠」無誤（警卷
    第8頁）。而證人壬○○確係於查獲本件時在被告丙○○租
    住處查獲之人，故其證詞當可信為實在。
  (四)證人庚○○則於警詢時供稱：毒品來源均係向綽號「阿忠」
    之男子所購得，伊只向「阿忠」購買1、2次，每次均撥打「
    阿忠」0000000000號行動電話聯絡後，在「阿忠」租屋處交
    易，每次均以1千元之代價購買1小包海洛因施用等語；並當
    場指認被告丙○○即「阿忠」無誤（警卷第10頁）。證人庚○○復於偵查中具結證稱：「（問：海洛因如何而來？）沒
    有固定，但有1、2次是向丙○○所拿」、「我以自己之0000
    000000打給丙○○之0000000000或0000000000號行動電話問
    其有無東西，他知道我所說是海洛因，他說幫我調調看，叫
    我先拿錢過去，我即拿1千元到中原路618號給他。約半小時
    後，再通知我前往拿貨，一共買了2、3次，每次1小包，幾
    公克我不知道，摻在香菸裡2、3支。從今年5月開始，當月1
    、2次，最後1次是5月底」、「（問：6月3日晚上10時多，
    到丙○○家做何？）我是去買解毒癮的藥」、「（問：丙○○尚有無賣海洛因予他人？）一定有，當天陸續有一些人上
    去找丙○○為警抓到，之前我有聽朋友說他在賣海洛因，我
    才找他買」等語（92年度偵字第1495號卷第24頁），核與證
    人庚○○之行動電話確於92年4月18日起即與被告丙○○行
    動電話有通聯紀錄之情形相符（92年度偵字第1495號卷第51
    -61頁）。
  (五)雖證人壬○○、庚○○嗣於本院或原審均改口證稱：渠等並
    未向被告丙○○購買毒品云云，經核與其等於警訊及偵查中
    之供述不符，而其等於警詢及偵查中之陳述具有較可信之特
    別情況，已如前述，且其等所持用之行動電話號碼分別為：
    0000000000、0000000000號，已據其等2人證述無訛（原審
    卷第213、225頁）；而該兩支行動電話均於92年4、5月間與
    被告丙○○所持用之0000000000及0000000000行動電話有多
    次通話紀錄，亦有通聯紀錄在卷可稽（92年度偵字第1495號
    偵查卷第38-121、135-153頁），此堪為證人壬○○、庚○○確有與丙○○以電話聯絡購買海洛因之佐證，益徵其等之
    前向被告丙○○購買毒品之供述確屬可信，嗣後其等翻異前
    詞改口否認其事，顯係事後迴護之詞，不足採信。
  (六)被告丙○○供承：伊係以每次0.2公克，價格1千元幫壬○○
    、庚○○調取海洛因。惟其向被告戊○○購入海洛因之價格
    為每半兩（18.75公克）8萬元，已如前述，折算0.2公克僅
    853元左右，其基於營利之意思，於買進賣出間賺取差價，
    甚為明顯，故被告丙○○辯稱：伊只是幫壬○○、庚○○調
    貨，並未從中賺取差價云云，顯不足採。被告丙○○販賣海
    洛因共9次（壬○○7次，庚○○2次），以每次千元計算，
    其販賣毒品所得合計9千元。
  (七)另在被告丙○○上開租屋處查獲之白色粉末11包送請法務部
    調查局鑑定結果，其中9包確均含第一級毒品海洛因成份無
    誤（合計淨重19.49公克，含袋重22.57公克），有該局92年
    8月20日調科壹字第260000224號鑑定通知書1紙在卷足憑（
    92年度偵字第1495號卷第132頁）。
  (八)此外，復有於被告丙○○租住處扣得記載販賣毒品之欠款資
    料之帳冊（警卷第19、20頁）1本，供販賣海洛因分裝用之
    空夾鏈袋1大包，及被告丙○○於警詢時供稱分別裝較好與
    較差毒品之四號、八號夾鏈袋各1小包，並用以秤毒品重量
    之天平磅秤及電子磅秤各1台等扣案可資佐證，亦核與被告
    丙○○上開自白相符。
  (九)綜前所述，被告丙○○確有販賣海洛因與壬○○7次、庚○○2次之犯行，其犯行事證明確，洵堪認定。
參、被告、辯護人辯解不可採之理由
一、被告戊○○部分
    訊據被告戊○○矢口否認有上揭犯行，辯稱：伊係幫丙○○
    調貨，伊並未從中賺取差價，並無營利行為。並聲請傳訊丁○○，證明僅係受丙○○委託代為向丁○○購買毒品，並未
    從中賺取差價以營利云云。辯護人為被告戊○○辯稱：被告
    供出海洛因係購自丁○○，已供出毒品來源，並破獲丁○○
    販賣第一級毒品海洛因之事實，應依毒品危害防制條例第17
    條減輕其刑云云。經查：
  (一)證人丁○○經本院傳訊後，依刑事訴訟法第181條規定，以
    其所涉犯之販毒案件現審理中，恐其證言對其自己造成不利
    ，故拒絕作證，核與法有據。況依同案被告丙○○供稱伊並
    不認識丁○○，及丁○○亦供不認識同案被告丙○○等語，
    故被告戊○○聲請傳訊證人丁○○證明其係代被告丙○○購
    買毒品，且未從中牟利云云，尚非該證人之證述得以證明，
    並予敘明。
  (二)被告戊○○坦承被告丙○○所購得之海洛因係經由其向丁○○所購得，而被告戊○○既係幫不知購買對象為何人之同案
    被告丙○○代為購買毒品，顯然同案被告丙○○確係透過被
    告戊○○購買第一級毒品海洛因，此亦為被告2人均不爭執
    之事項，而海洛因係第一級毒品，並為違禁物，既不得持有
    ，更不可能代為購買，此當為曾有肅清煙毒條例前案之被告
    戊○○知之甚詳，而販賣或購買毒品既係高風險之違法行為
    ，若非有適當之管道，又豈可能隨意尋得購買之對象？且若
    非有所利得，被告2人豈可能任意購買並擔負如此大之風險
    而聯絡交易？再參以被告2人供稱購買之數量及金額，可以
    認定被告戊○○係以較低之價格買進，而以高價方式出售予
    被告丙○○，故被告戊○○辯稱未營利云云，與事實相違，
    不堪採信。
  (三)被告戊○○辯稱其等前開交易行為「調貨」，被告丙○○於
    本院上更(二)審時以證人身分亦附合其詞，參以上揭有買進數
    量及價格之論述，其辯詞俱不足採信。
  (四)丁○○係法務部調查局東部機動工作組透過電話監聽，認其
    有販賣毒品之情事，並於92年2月27日晚間逮捕到案，而丁○○已經於92年2月27日、2月28日、3月10日警詢及檢察官
    偵查時自白販賣毒品予被告戊○○之犯行，有臺灣花蓮地方
    法院檢察署92年度偵字第542號、第1713號偵查卷影本各1
    宗可稽，堪見丁○○販賣海洛因之犯行並非因被告2人之供
    述因而破獲，自無毒品危害防制條例第17條之適用。是辯護
    人前開辯解，尚無可採。
  (五)被告戊○○辯稱向丁○○購得如附表一所示之海洛因，係供
    己施用云云（本院上更(二)卷第83、84頁），參以被告戊○○
    於本院前審中供稱其1天要吃10幾次海洛因，約要使用1錢的
    量，1錢的錢約1萬5千元到2萬元左右，自92年初起用的量比
    較大，幾乎每天都吃，開卡拉OK，每月營業額約4、50萬元
    等語（上訴卷第117頁），被告所辯前後不符，其若自92年
    初起每日均需施用10多次之海洛因，亦即平均1個多小時即
    需施用1次海洛因，則依其施用之時間、次數，實不可能工
    作，豈可能月入4、50萬元？又被告戊○○亦未提出任何證
    明其月入4、50萬元，且若每日需1錢多，參以其向丁○○購
    買之次數及數量，應尚有多餘之海洛因，然搜索被告戊○○
    住處時，並未扣得毒品海洛因，顯然其已將施用外多餘之海
    洛因出售予他人圖利甚明。綜前所述，以被告戊○○經查獲
    前開設卡拉OK店之工作所得，及購買次數頻繁，購買時間相
    近，且購得之數量龐大，以被告戊○○供稱施用之次數，當
    不可能所購得之海洛因均係供己施用，其所辯顯係事後為圖
    卸免販賣罪責，而編造之說詞，尚不足採信。
二、被告丙○○部分
    訊據被告丙○○矢口否認上揭犯行，辯稱：伊僅係幫壬○○
    、庚○○調貨，並非販賣，伊在警詢及偵查中承認有販賣海
    洛因之事實，係因當時毒癮發作，且受到檢察官誘導訊問所
    致。伊係遭證人乙○○與警員己○○等串證，引誘其現身交
    易毒品，由乙○○佯裝販賣者「釣魚」方式查獲，而扣得之
    證物係違法搜索扣得之證據，依毒樹毒果理論，應無證據能
    力。並聲請傳訊證人己○○證明當日係由乙○○交付扣案之
    毒品，且當時係以釣魚方式查獲本案云云。經查：
  (一)證人乙○○於本院經交互詰問時，結稱：扣案第一級毒品並
    非伊交付予被告丙○○，且其於警詢中供稱之事實係屬真正
    等語（本院上更(三)卷第133-134頁、上更(四)卷95年9月15日審
    判筆錄第3頁），雖檢察官未引用該證人於警詢之證詞作為
    被告丙○○犯罪事實之證據，惟既經被告丙○○聲請傳訊該
    證人，且經檢察官於反詰問時，提出證人於警訊之筆錄為證
    ，該項筆錄既本院調查，自得作為證據，則依證人乙○○之
    證述，被告丙○○前開所辯不堪採信。
  (二)證人乙○○於查獲當日並未現身於被告丙○○上揭住處，業
    經在場，同日先後為警查獲之同案被告戊○○、證人壬○○
    、庚○○供述明確，被告丙○○嗣後為脫免本件刑責，依卷
    附查證資料，即設詞扣案毒品係證人乙○○當日交付，於證
    人乙○○當場否認後，再於事隔數年，且扣案物品早經送鑑
    定後，於本院前審審理時要求鑑驗其上所留之指紋，顯係圖
    卸之詞，其辯詞自不可採。
  (三)證人己○○係查獲本件之警員，於本院前審業經傳訊，就被
    告丙○○要求查證之事實，已陳述明確，並無再予傳訊之必
    要。
  (四)依被告丙○○於偵查中之供述，其係向戊○○調海洛因，1
    次調半兩，給戊○○8萬元，曾代庚○○及張銘杰調過海洛
    因，並供稱：如果庚○○、張銘杰來跟我「調」貨，我就「
    賣」他們一些，1次1千元，含袋子只能賣到實重0.2公克，
    含袋重0.4公克，我都有秤（92度偵字第1495號5頁）等語，
    揆諸被告丙○○上開供述，其以半兩8萬元向被告戊○○進
    貨，半兩約18.75公克，其售予證人庚○○及張銘杰為0.2公
    克1千元，則被告丙○○自被告戊○○處以8萬元取得之海洛
    因，售出共計可得9萬3千7百50元，其有獲利當可認定。
  (五)被告丙○○辯稱施用量大，1天要吃10幾次，約使用1錢的量
    云云，參以其於警詢時供稱之每日約注射海洛因0.3公克，
    約3支注射針筒量（前揭偵卷第21頁），即10日約需3公克，
    半兩約為18.75公克，足夠被告丙○○施用近2月，惟被查獲
    之海洛因經鑑驗，淨重19.49公克，而被告戊○○數日即詢
    問被告丙○○是否需海洛因，顯然被告丙○○進貨量大於施
    用量。再依被告丙○○之勒戒紀錄及其供稱之施用時間，並
    施用毒品之數量、次數，被告丙○○豈有能力工作賺錢？又
    被告丙○○係高職畢業，為警查獲前係從事油漆工作，依其
    施用毒品之供述，當長期未能工作賺錢，即代表其收入狀況
    不佳，以其家中狀況係屬普通家庭，豈可能長期供應被告丙○○施用第一級毒品海洛因？況依被告丙○○供述之施用數
    量，其不僅不可能工作維生，甚而當已損及其思考功能，然
    參以被告丙○○尚能於本院準備程序及審理時均侃侃而談，
    又有詳細論述本案事證所提調查證據狀等附卷可參，被告丙○○神智清晰，思路稹密，顯然其身體並未受有毒害，而其
    購入之大量海洛因究至何處？依常理當可推知係販賣予其他
    人，故被告丙○○前開所辯既違常理，復悖於事實，不可採
    信。
  (六)證人庚○○有施用毒品之前科，其當知悉不論有無供出上手
    ，均僅就其自行犯行部分審酌是否羈押，故當不可能如被告
    丙○○於本院前審辯稱係因庚○○向其調海洛因，怕被羈押
    故說向其購買云云，被告所辯顯然悖於事實。
肆、論罪科刑
一、核被告戊○○、丙○○所為，均係犯毒品危害防制條例第4
    條第1項之販賣第一級毒品罪。
二、被告2人多次販賣第一級毒品之犯行，時間緊接，且觸犯構
    成要件相同之罪名，顯係出於一概括犯意反覆為之，為連續
    犯，應依修正前刑法第56條之規定論以一罪。又被告行為後
    ，刑法第56條連續犯之規定，業於94年1月7日修正公布刪除
    ，並於95年7月1日施行，則被告之犯行，因行為後新法業已
    刪除連續犯之規定，此刪除雖非犯罪構成要件之變更，但顯
    已影響行為人刑罰之法律效果，自屬法律有變更，依新法第
    2條第1項規定，比較新舊法結果，仍應適用較有利於被告之
    行為時法律即舊法論以連續犯（最高法院95年第8次刑事庭
    會議決議參照），附此敘明。
三、被告戊○○前因違反肅清煙毒條例等案件，經臺灣花蓮地方
    法院於82年4月22日以82年度訴字第114號判處應執行有期徒
    刑4年6月確定，於87年5月3日假釋縮刑期滿執行完畢，有臺
    灣高等法院被告全國前案紀錄表在卷足憑，其於5年內再犯
    本件有期徒刑以上之罪，依修正前刑法第47條及修正後刑法
    第47條第1項規定，均為累犯，惟因本罪之法定刑為死刑或
    無期徒刑，依法不得加重其刑。
四、爰審酌被告2人為謀私利而販賣毒品，嚴重損害國民健康，
    被告2人販賣毒品之情節並未至罪大惡極之程度，尚無處以
    極刑之必要。而被告戊○○為國中肄業之教育程度，被告丙○○為高職畢業，原從事油漆工作，販賣毒品對他人造成之
    損害、國家社會因此需付出重大成本，及被告2人犯後態度
    等一切情狀，依法對被告2人均量處法定最低之刑即無期徒
    刑，並宣告褫奪公權終身。
五、沒收
  (一)附表三編號1之電子磅秤1台，係被告戊○○所有，並供販賣
    毒品所用之物，應依法沒收。
  (二)附表四編號1，自被告丙○○住處所扣得之第一級毒品海洛
    因（含袋重22.57公克，淨重19.49公克），應依毒品危害防
    制條例第18條第1項前段沒收銷燬之；編號2至7之帳冊1本、
    天秤磅秤1台、電子磅秤1台、空夾鏈袋1大包，四號及八號
    夾鏈袋各1小包，均係於被告丙○○住處扣得，係被告丙○○所有並供販賣毒品所用之物，業經本院認定在卷，係被告
    所有並供犯罪所用之物，均應依法沒收。
  (三)被告戊○○販賣第一級毒品所得37萬5千元（附表三編號2）
    ，與被告丙○○販賣第一級毒品所得9千元（附表四編號9）
    ，均應依毒品危害防制條例第19條第1項之規定沒收之，如
    全部或一部不能沒收時，以其財產抵償之。
  (四)另於被告丙○○臥室床上扣得之9萬4千元（見警卷第14頁）
    ，其中8萬元（附表四編號8）係被告丙○○預備用來交付戊○○購入海洛因之用，業經被告丙○○於警詢時供述甚詳，
    核與當時在場之證人壬○○於警詢時供稱伊到現場時戊○○
    尚未到，係後來警察將戊○○帶到現場（本院上更(一)卷第16
    4頁），此亦與證人即查獲本件之警員己○○於本院前審證
    述之查獲丙○○時，林某曾供稱等下戊○○會拿8萬元，僅
    未告知為何至該處收款（本院上更(一)卷第156頁）等語，及
    被告戊○○於警詢中供稱其為警於當日23時查獲時，被告丙○○等人均已先為警查獲（92年度偵字第1512號卷第16頁背
    面），當可認定被告丙○○未及將購買毒品之8萬元交付予
    被告戊○○，即為警查獲，尚屬犯罪預備階段，且扣案之上
    揭8萬元屬被告丙○○所有，亦經被告丙○○於偵查中所自
    承，該款核係被告丙○○用以購入毒品轉賣之供犯罪預備之
    物，應依刑法第38條第1項第2款規定宣告沒收。
  (五)至被告丙○○其餘扣案之1萬4千元、行動電話，被告戊○○
    為警扣得之現金，無法證明係供本件犯罪所用或供犯罪預備
    之物，亦非違禁物，使用過夾鍊袋、吸食器、注射針筒、橡
    皮、塑膠鏟子、注射用食鹽水、解癮藥劑等均非供本件犯罪
    所用之物，爰均不另為沒收之諭知。
六、本件檢察官起訴事實雖為被告戊○○與丙○○基於共同販賣
    第一級毒品營利之犯意連絡，自91年11月5日起至92年6月3
    日止，由戊○○向丁○○購入第一級毒品海洛因後，交由丙○○轉賣並向其收取毒品之貨款，故就被告戊○○將販入之
    海洛因交付被告丙○○，並向被告丙○○收取貨款之事實，
    確業經起訴，僅起訴時誤認係與同案被告丙○○共同販賣，
    而經原審法院調查後，認應係由被告戊○○販賣予被告丙○○後，再由被告丙○○販賣予其他人，故被告戊○○販賣第
    一級毒品予被告丙○○之事實確經檢察官提起公訴，故本院
    自得予以審理，併予敘明。
伍、撤銷改判理由：
一、原審對被告2人論罪科刑固非無見，惟誤認被告2人係共同販
    賣第一級毒品（被告2人係各自單獨販賣毒品），尚有未洽
    。
二、按刑法第59條之酌量減輕其刑，必須犯罪有特殊之原因，在
    客觀上足以引起一般之同情，認為即予宣告法定最低度刑期
    仍嫌過重者始有其適用。被告丙○○販賣第一級毒品之數量
    即犯罪情節雖較被告戊○○為輕，但被告丙○○販賣毒品之
    次數亦高達9次，其為牟一己私利，多次連續販賣海洛因予
    他人之事實，嚴重戕害他人健康，影響社會治安至深且鉅，
    難認在客觀上有何憫恕之可言。乃原判決竟以「被告丙○○
    並無前科，素行尚佳，因一時貪念，附從其叔戊○○販賣第
    一級毒品，本院因認其純係因一時誤念致罹刑典，情輕法重
    ，若處以最低法定刑無期徒刑猶嫌過重」為由，引用刑法第
    59條為酌予減輕其刑之論據，適用法則，自難謂合。
三、被告等上訴意旨否認犯罪雖不足取，惟原判決既有可議，本
    院自應予以撤銷改判。
陸、公訴意旨另以：被告等另基於共同之犯意聯絡，意圖營利，
    向丁○○購入如附表所示之第一級毒品海洛因，自91年11月
    5日起，至92年6月3日止，連續販賣前揭海洛因予其他不詳
    姓名之人云云。惟訊據被告2人則堅詞否認有何共同販賣毒
    品海洛因之犯行，卷內亦無其他任何積極證據足以證明被告
    戊○○、丙○○2人除前揭所認定之犯行外，尚有其他販賣
    海洛因之犯行，因公訴人認此部分之犯行與前開論罪部分有
    連續犯之裁判上一罪關係，就此部分不另為無罪之諭知。
據上論斷，應依刑事訴訟法第369條第1項前段、第364條、第299
條第1項前段，毒品危害防制條例第4條第1項、第18條第1項前段
、第19條第1項，修正前刑法第56條、刑法第11條前段、第47條
第1項、第37條第1款、第38條第1項第2款，判決如主文。
本案經檢察官甲○○到庭執行職務。
中    華    民    國    95    年    9    月    29     日
                  審判長法  官  謝志揚
                        法  官  蔣有木
                        法  官  湯文章
以上正本證明與原本無異。
如不服本判決，應於判決送達後10日內向本院提出上訴狀。其未
述理由者，並應於提出上訴狀後10日內向本院補提理由狀 (須
附繕本)。
                        書記官  李德霞
中    華    民    國    95    年    9    月    29     日
附錄本判決論罪科刑法條：
毒品危害防制條例第4條第1項：
製造、運輸、販賣第一級毒品者，處死刑或無期徒刑；處無期徒
刑者，得併科新臺幣1千萬元以下罰金。
附表一
戊○○向丁○○購買海洛因之匯款紀綠
┌──┬───┬───┬───┬───┬───┬───┐
│編號│毒品價│毒品交│毒品交│第一級│毒品價│引用資│
│    │金交付│付日期│付地點│毒品之│金數額│料見92│
│    │日期  │      │      │數量  │（新台│偵字第│
│    │      │      │      │      │幣）  │1512號│
├──┼───┼───┼───┼───┼───┼───┤
│1   │91年11│91年11│戊○○│海洛因│16萬元│第67頁│
│    │月5日 │月6日 │位於花│半兩至│      │匯款單│
│    │      │      │蓮市國│1兩之 │      │影本、│
│    │      │      │福里國│間    │      │第83頁│
│    │      │      │褔31之│      │      │戊○○│
│    │      │      │10號住│      │      │供述  │
│    │      │      │處    │      │      │      │
├──┼───┼───┼───┼───┼───┼───┤
│2   │91年11│91年11│上揭陳│海洛因│10萬元│第68頁│
│    │月13日│月15日│進財住│半兩至│      │匯款單│
│    │      │      │處    │1兩之 │      │影本、│
│    │      │      │      │間    │      │第83頁│
│    │      │      │      │      │      │戊○○│
│    │      │      │      │      │      │供述  │
├──┼───┼───┼───┼───┼───┼───┤
│3   │91年11│91年11│上揭陳│海洛因│8萬5千│第69頁│
│    │月14日│月15日│進財住│半兩至│元    │匯款單│
│    │      │      │處    │1兩之 │      │影本、│
│    │      │      │      │間    │      │第83頁│
│    │      │      │      │      │      │戊○○│
│    │      │      │      │      │      │供述  │
├──┼───┼───┼───┼───┼───┼───┤
│4   │91年11│91年10│上揭陳│海洛因│11萬元│第70頁│
│    │月18日│月底某│進財住│1兩   │（談妥│匯款單│
│    │      │日    │處    │      │11萬5 │影本、│
│    │      │      │      │      │千元，│第84頁│
│    │      │      │      │      │匯11萬│戊○○│
│    │      │      │      │      │元）  │供述  │
├──┼───┼───┼───┼───┼───┼───┤
│5   │91年11│91年11│上揭陳│海洛因│6萬元 │第71頁│
│    │月20日│月20日│進財住│半兩  │      │匯款單│
│    │      │前數日│處    │      │      │影本、│
│    │      │之某日│      │      │      │第84頁│
│    │      │      │      │      │      │戊○○│
│    │      │      │      │      │      │供述  │
├──┼───┼───┼───┼───┼───┼───┤
│6   │91年11│91年9 │上揭陳│海洛因│4萬元 │第72頁│
│    │月29日│月底至│進財住│3錢至 │      │匯款單│
│    │      │10月中│處    │半兩之│      │影本、│
│    │      │旬間某│      │間    │      │第84頁│
│    │      │日    │      │      │      │戊○○│
│    │      │      │      │      │      │供述  │
├──┼───┼───┼───┼───┼───┼───┤
│7   │91年12│92年1 │上揭陳│海洛因│11萬元│第73頁│
│    │月31日│月初某│進財住│1兩   │      │匯款單│
│    │      │日    │處    │      │      │影本、│
│    │      │      │      │      │      │第84頁│
│    │      │      │      │      │      │戊○○│
│    │      │      │      │      │      │供述  │
├──┼───┼───┼───┼───┼───┼───┤
│8   │92年1 │92年1 │上揭陳│海洛因│5萬元 │第74頁│
│    │月9日 │月10日│進財住│2錢半 │      │匯款單│
│    │      │      │處    │      │      │影本、│
│    │      │      │      │      │      │第84頁│
│    │      │      │      │      │      │戊○○│
│    │      │      │      │      │      │供述  │
├──┼───┼───┴───┴───┼───┼───┤
│9   │92年1 │（先前欠款零頭加總之數│3萬元 │第75頁│
│    │月10日│  額）                │      │匯款單│
│    │      │                      │      │影本、│
│    │      │                      │      │第84頁│
│    │      │                      │      │戊○○│
│    │      │                      │      │供述  │
├──┼───┼───┬───┬───┼───┼───┤
│10  │92年1 │92年1 │香成飯│海洛因│5萬元 │第76頁│
│    │月23日│月23日│店10樓│3錢   │      │匯款單│
│    │      │上午10│某房  │      │      │影本、│
│    │      │時許  │      │      │      │第84至│
│    │      │      │      │      │      │85頁陳│
│    │      │      │      │      │      │進財供│
│    │      │      │      │      │      │述    │
├──┼───┼───┴───┼───┼───┼───┤
│11  │92年1 │交付時間、地點│海洛因│8萬元 │第77頁│
│    │月30日│不詳          │5錢   │      │匯款單│
│    │      │              │      │      │影本、│
│    │      │              │      │      │第85頁│
│    │      │              │      │      │戊○○│
│    │      │              │      │      │供述  │
├──┼───┼───────┴───┼───┼───┤
│12  │92年2 │（清償先前購海洛因之欠│5萬元 │第78頁│
│    │月7日 │款）                  │      │匯款單│
│    │      │                      │      │影本、│
│    │      │                      │      │第85頁│
│    │      │                      │      │戊○○│
│    │      │                      │      │供述  │
├──┼───┼───┬───┬───┼───┼───┤
│13  │92年5 │92年2 │戊○○│海洛因│2萬元 │第79頁│
│    │月19日│月底徐│上揭住│1錢   │      │匯款單│
│    │      │清義被│處    │      │      │影本、│
│    │      │查獲前│      │      │      │第85頁│
│    │      │3、4日│      │      │      │戊○○│
│    │      │      │      │      │      │供述  │
├──┼───┼───┼───┼───┼───┼───┤
│14  │92年5 │92年2 │戊○○│海洛因│2萬元 │第80頁│
│    │月21日│月底徐│上揭住│1錢   │      │匯款單│
│    │      │清義被│處    │      │      │影本、│
│    │      │查獲前│      │      │      │第85頁│
│    │      │3、4日│      │      │      │戊○○│
│    │      │      │      │      │      │供述  │
├──┼───┼───┼───┼───┼───┼───┤
│15  │92年5 │92年5 │戊○○│海洛因│8萬5千│第81頁│
│    │月28日│月29日│上揭住│5錢   │元    │匯款單│
│    │      │      │處    │      │      │影本、│
│    │      │      │      │      │      │第85頁│
│    │      │      │      │      │      │戊○○│
│    │      │      │      │      │      │供述  │
├──┼───┼───┼───┼───┼───┼───┤
│16  │92年6 │尚未交│      │談妥買│3萬元 │第82頁│
│    │月3日 │付即被│      │1錢半 │      │匯款單│
│    │      │查獲  │      │海洛因│      │影本、│
│    │      │      │      │      │      │第85頁│
│    │      │      │      │      │      │戊○○│
│    │      │      │      │      │      │供述  │
└──┴───┴───┴───┴───┴───┴───┘
附表二
丙○○販賣毒品之對象、時間、次數及價格
┌──┬───┬──┬──────┬───┬─────┐
│編號│時間  │次數│數量及價金  │對象  │引用資料  │
├──┼───┼──┼──────┼───┼─────┤
│1   │92年4 │7次 │每次1小包， │壬○○│警卷第7、8│
│    │月4日 │    │淨重0.2公克 │      │頁。      │
│    │起至同│    │，賣1千元。 │      │92偵1495卷│
│    │年6月 │    │            │      │第5頁。   │
│    │初某日│    │            │      │          │
├──┼───┼──┼──────┼───┼─────┤
│2   │92年5 │2次 │同上        │庚○○│警卷第9、 │
│    │月間  │    │            │      │10頁。    │
│    │      │    │            │      │92偵1495卷│
│    │      │    │            │      │第5頁。   │
└──┴───┴──┴──────┴───┴─────┘
附表三，沒收物
 ┌──┬─────┬───┬────────────┐
 │編號│  名稱    │數量  │沒收方式                │
 ├──┼─────┼───┼────────────┤
 │1   │  電子磅秤│壹台  │沒收。                  │
 ├──┼─────┼───┼────────────┤
 │2   │販賣毒品所│新臺幣│沒收。                  │
 │    │得        │參拾柒│如全部或一部不能沒收時，│
 │    │          │萬伍仟│以其財產抵償之。        │
 │    │          │元    │                        │
 └──┴─────┴───┴────────────┘
附表四，沒收物
 ┌──┬─────┬──────┬─────────┐
 │編號│名稱      │數量        │沒收方式          │
 ├──┼─────┼──────┼─────────┤
 │1   │海洛因    │含袋重貳拾貳│沒收銷燬之。      │
 │    │          │點伍柒公克，│                  │
 │    │          │淨重拾玖點肆│                  │
 │    │          │玖公克      │                  │
 ├──┼─────┼──────┼─────────┤
 │2   │帳冊      │壹本        │沒收。            │
 ├──┼─────┼──────┼─────────┤
 │3   │天平磅秤  │壹台        │沒收。            │
 ├──┼─────┼──────┼─────────┤
 │4   │電子磅秤  │壹台        │沒收。            │
 ├──┼─────┼──────┼─────────┤
 │5   │空夾鏈袋  │壹大包      │沒收。            │
 ├──┼─────┼──────┼─────────┤
 │6   │四號夾鏈袋│壹小包      │沒收。            │
 ├──┼─────┼──────┼─────────┤
 │7   │八號夾鏈袋│壹小包      │沒收。            │
 ├──┼─────┼──────┼─────────┤
 │8   │現金新臺幣│捌萬元      │沒收。            │
 ├──┼─────┼──────┼─────────┤
 │9   │販賣毒品所│新台幣玖仟元│沒收。            │
 │    │得        │            │如全部或一部不能沒│
 │    │          │            │收時，以其財產抵償│
 │    │          │            │之。              │
 └──┴─────┴──────┴─────────┘


司法院資訊處製作；財團法人民間司法改革基金會備份。
